最　高　行　政　法　院　判　決
　　　　　　　　　　　　　　　94年度判字第00098號
上　訴　人　宏興育樂事業股份有限公司
代　表　人　甲○○
被 上訴 人　臺中縣稅捐稽徵處
代　表　人　乙○○
上列當事人間因娛樂稅事件，上訴人對於中華民國92年7月16日
臺中高等行政法院92年度訴字第90號判決，提起上訴，本院判決
如下：
　　主  文
上訴駁回。
上訴審訴訟費用由上訴人負擔。
　　理  由
一、本件上訴人在原審主張：上訴人於梧棲漁港所有「正宗號」
    海釣娛樂漁船，所營業務為僅純供為海上交通工具，載運乘
    客在水上採捕水產動植物兼沿途觀賞漁撈作業或海洋生物及
    生態之休閒活動等「娛樂漁業管理辦法」第1條所定營運範
    圍，自80年8月6日取得「專營海釣執照」迄今十餘年絲毫無
    變更營運形態。依財政部85年3月13日台財稅字第850055238
    號函釋及90年11月12日台財稅字第0900456850號函釋意旨，
    非屬課徵之設施範圍，被上訴人及訴願決定機關之認定顯無
    理由且依法不符。台中港其他7艘同行更比照農業發展條例
    第47條，免徵營業稅。上訴人十餘年來卻已課繳營業稅近百
    萬元，諸上不公平顯已違反行政程序法第6條特別立法意旨
    。被上訴人唯對上訴人課繳相關稅賦，依據娛樂稅法第6條
    規定，全省娛樂漁船業者倘依法應對出價娛樂之人代徵娛樂
    稅，應依本條意旨及同法第17條意函統一規定，惟經上訴人
    查証，多數他縣市並不對所轄專兼營娛樂漁業船主，要求代
    徵娛樂稅，實令人不服。4月18日現場勘查結果，上訴人所
    有娛樂漁船唯僅單純供海上交通工具，有海岸巡防局第3（
    台中）海巡隊報案證明得據無訛，上訴人後換領專營娛樂漁
    業執照，為該「娛樂」兩字所害，致受被上訴人誤解為一般
    娛樂業，強索娛樂稅，被上訴人認事用法顯有違誤，爰請判
    決撤銷原處分及訴願決定。
二、被上訴人則以: 上訴人係專營觀光娛樂漁船（登記正宗號娛
    樂漁船）業務，其招攬台中港海上觀光之旅之觀光客，並非
    載送釣魚捕魚之釣客，其觀光航線分金、綠色航線而收費，
    依據財政部82年11月18日台財稅第821502241號函釋，被上
    訴人所屬沙鹿分處依娛樂稅法第2條第1項第6款規定課徵娛
    樂稅，並無違誤。上訴人主張其於梧棲漁港所有「正宗號」
    海釣娛樂漁船，所營業務唯僅純供為海上交通工具，載運乘
    客在水上採捕水產動植物兼沿途觀賞漁撈作業或海洋生物及
    生態之休閒活動等「娛樂漁業管理辦法第1條」所定營運範
    圍，自80年8月6日取得「專營海釣執照」迄今十餘年絲毫無
    變更營運形態，尚非屬娛樂稅法第2條第1項第6款所稱『其
    他提供娛樂設施』供人娛樂之範圍，應免予課徵娛樂稅。查
    上訴人所營之業務係以正宗號娛樂漁船招攬環遊台中港海上
    觀光之旅之觀光客，並分金、綠色航線收費，有上訴人廣告
    單及第3海岸巡防總隊第33大隊91年3月31日91中33字第1044
    號函復之進出港報驗名冊及進出港紀錄附卷可稽，該正宗號
    娛樂漁船每日多次及每次申請出、進港時均以娛樂名義登記
    ，經檢查人員簽認而放行，每次出、進港載客人數眾多，海
    上時間短暫，且又無攜帶釣具或釣魚裝備紀錄，並非以娛樂
    漁船供作釣客海上釣魚交通工具之用，與財政部85年3月13
    日台財稅第850055238號函釋意旨不符，並無免徵娛樂稅之
    適用。被上訴人亦無上訴人所指對另八艘漁船有差別待遇之
    處理。綜上，上訴人所有之正宗號娛樂漁船，實際經營觀光
    環遊台中港業務，該船隻之使用性質，已非單純供海上交通
    工具使用，無法依財政部85年3月13日台財稅第850055238號
    函予以免徵娛樂稅，且其實際營運情形，亦非經營載客海釣
    。況海釣船應否課徵娛樂稅，應視海釣船之使用性質而定，
    此有前台灣省稅務局88年6月25日88稅1字第8829370號函說
    明在案。上訴人自87年6月起逕自不為申報娛樂稅額，至89
    年12月始訴願主張其屬海釣船可免徵娛樂稅，實屬誤解法令
    等語。
三、原審斟酌全辯論意旨及調查證據之結果，以：按「娛樂稅，
    就左列娛樂場所、娛樂設施或娛樂活動所收票價或收費額徵
    收之：一、．．．。六、其他提供娛樂設施供人娛樂者。」
    為娛樂稅法第2條第1項第6款所明定。本件上訴人於89年12
    月21日以宏申字第891221號函主張符合財政部85年3月13日
    台財稅第850055238號函釋，申請免予課徵娛樂稅，經被上
    訴人所屬沙鹿分處派員調查，認上訴人係從事經營觀光娛樂
    漁船（登記為正宗號娛樂漁船），依其廣告係專營觀光娛樂
    漁船，而招攬環遊台中港海上觀光之旅之觀光客，並非載送
    釣魚捕魚之釣客，其觀光航線分金、綠色航線而收費，依據
    財政部82年11月18日台財稅第821502241號函釋，仍應依娛
    樂稅法第2條第1項第6款規定課徵娛樂稅。被上訴人所屬沙
    鹿分處遂以91年5月23日中縣稅沙分字第09155330500號函復
    上訴人否准所請，洵非無據。況再依第3海岸巡防總隊第33
    大隊91年3月31日91中33字第1044號函復之進出港報驗名冊
    及進出港紀錄，系爭「正宗號」娛樂漁船每日多次及每次申
    請出、進港時均以娛樂名義登記。經被上訴人於報奉財政部
    核示後對之課徵系爭娛樂稅，並以原處分否准上訴人免徵之
    聲請，於法無違。另上訴人主張同於梧棲港營業之他人船隻
    並未遭被上訴人課徵營業稅及娛樂稅云云，不論是否屬實，
    亦無使上訴人所營「正宗號」漁船得免於課徵娛樂稅之餘地
    。訴願決定予以維持，亦無不合，因而駁回上訴人在原審之
    訴。
四、上訴意旨略謂：（一）上訴人所營「正宗號」海釣娛樂漁船
    自80年8月6日承領「專營海釣船」執照營運迄今，唯以釣捕
    魚貝海鮮為主，而於航行出入目的地點途中，隨由乘客自由
    觀賞必經行徑週邊水域生態，乃係乘客主動行為，非由上訴
    人於該系爭船上裝設任何娛樂設施以達觀賞餘興行為，綜上
    ，不應斷章取義誣指該船為「專營觀光娛樂船」。（二）
    娛樂漁業為特定漁業，乃受憲法第153條保護之政策，亦受
    同法增修條文第10條農漁業現代化推動之國策。另依行政訴
    訟法於89年7月1日發佈實行新法等，上揭判例與中央法規標
    準法第18條從新原則有違，且與農業發展條例第47條特別規
    定不符，更與憲法所定意旨相背。爰請判決廢棄原判決，並
    撤銷原處分及訴願決定。
五、本院：按「娛樂稅，就左列娛樂場所、娛樂設施或娛樂活動
    所收票價或收費額徵收之：一、．．．。六、其他提供娛樂
    設施供人娛樂者。」為娛樂稅法第2條第1項第6款所明定。
    又該條項第6款所稱『娛樂設施』，指凡可供娛樂之用之設
    備及工具均包括在內，且以該項設備、工具所提供使用之目
    標為準，不以其本身係專為供人娛樂而設計、製造者為限。
    本件上訴人以其所有「正宗號」海釣娛樂漁船，所營業務僅
    純供為海上交通工具，主張符合財政部85年3月13日台財稅
    第850055238號函釋，申請免予課徵娛樂稅。經被上訴人所
    屬沙鹿分處派員調查，認上訴人係從事經營觀光娛樂漁船（
    登記為正宗號娛樂漁船），依其廣告係專營觀光娛樂漁船，
    而招攬環遊台中港海上觀光之旅之觀光客，並非載送釣魚捕
    魚之釣客，其觀光航線分金、綠色航線而收費，依據財政部
    82年11月18日台財稅第821502241號函釋，仍應依娛樂稅法
    第2條第1項第6款規定課徵娛樂稅，被上訴人所屬沙鹿分處
    遂以91年5月23日中縣稅沙分字第09155330500號函復上訴人
    ，否准所請。原審以本件上訴人於梧棲漁港以其所有漁船「
    正宗號」經營載運乘客在水上採捕水產動植物兼沿途觀賞漁
    撈作業或海洋生物及生態之休閒活動之項目，營業範圍係以
    正宗號漁船（船艙內外座位各有31個座位）載運乘客自台中
    港出發，航向台中港區域外，於航行途中觀看漁船漁撈作業
    、定泊著的貨運大船、梧棲港人工堤防設施、梧棲港沿岸風
    光，並於回程途中由上訴人勾住事先定置於海中之圓柱形漁
    籠，由船上乘客拉起並取得籠內之海產生物之事實，業經受
    命法官於92年4月18日上午至現場實地履勘屬實，並為兩造
    所不爭執，可勘認定為真實。遂以系爭「正宗號」漁船之營
    運，既非以載送釣魚捕魚之釣客至外海，純供解決其交通問
    題而設，原處分以其所營應屬娛樂設施範圍，認仍應依娛樂
    稅法第2條第1項第6款規定課徵娛樂稅，而否准其免徵娛樂
    稅之聲請，洵非無據，訴願決定予以維持，亦無不合，因而
    判決駁回其訴，揆諸首開說明，認事用法並無違誤。上訴意
    旨徒憑己見，仍執前詞，指摘原審依職權調查事實及取捨證
    據之事項，認原判決適用法律違誤為由，求予廢棄，難謂有
    理由，應予駁回。
據上論結，本件上訴為無理由，爰依行政訴訟法第255條第1項、
第98條第3項前段，判決如主文。
中    華    民    國    94    年    1    月    27     日
                  第一庭審判長法  官　黃　綠　星
                              法  官  陳  秀  美
                              法  官　蔡　進　田
                              法  官　黃　璽　君
                              法  官　廖　宏　明
以  上  正  本  證  明  與  原  本  無  異
中    華    民    國    94    年    1    月    28     日
　　　　　　　　　　　　　　　書記官　吳  玫  瑩
